臺灣高等法院臺南分院刑事判決　　　　95年度上訴字第1142號
上　訴　人
即　被　告　甲 ○ ○
　　　　　　　　　　　（現在臺灣臺南監獄執行中）
指定辯護人　本院公設辯護人　乙 ○ ○
上　訴　人
即　被　告　丙 ○ ○
選任辯護人　顏 福 松　律師
上列上訴人等因違反毒品危害防制條例案件，不服臺灣臺南地方
法院94年度訴字第1573號中華民國95年08月29日第一審判決（起
訴案號：臺灣臺南地方法院檢察署94年度偵字第11095、14225號
），提起上訴，本院判決如下：
    主  文
原判決撤銷。
甲○○共同連續販賣第二級毒品，累犯，處有期徒刑捌年陸月；
扣案之第二級毒品安非他命拾小包（合計實稱毛重玖點參陸貳公
克）、壹小包（實稱毛重零點參參陸公克），均沒收銷燬之；扣
案之電子磅秤壹台、空夾鏈袋貳包、葡萄糖粉肆包、行動電話參
支（ＳＩＭ卡號為0000000000、0000000000、0000000000）均沒
收；如附表貳所示販賣毒品所得新臺幣柒萬伍仟柒佰元均沒收，
如全部或一部不能沒收時，以其財產抵償之。又共同連續轉讓第
二級毒品，累犯，處有期徒刑壹年肆月；應執行有期徒刑玖年陸
月；扣案之第二級毒品安非他命拾小包（合計實稱毛重玖點參陸
貳公克）、壹小包（實稱毛重零點參參陸公克），均沒收銷燬之
；扣案之電子磅秤壹台、空夾鏈袋貳包、葡萄糖粉肆包、行動電
話參支（ＳＩＭ卡號為0000000000、0000000000、0000000000）
均沒收；如附表貳所示販賣毒品所得新臺幣柒萬伍仟柒佰元均沒
收，如全部或一部不能沒收時，以其財產抵償之。
丙○○共同連續販賣第二級毒品，處有期徒刑柒年肆月，扣案之
第二級毒品安非他命拾小包（合計實稱毛重玖點參陸貳公克）、
壹小包（實稱毛重零點參參陸公克），均沒收銷燬之；扣案之電
子磅秤壹台、空夾鏈袋貳包、葡萄糖粉肆包、行動電話參支（Ｓ
ＩＭ卡號為0000000000、0000000000、0000000000）均沒收；如
附表貳所示販賣毒品所得新臺幣柒萬伍仟柒佰元均沒收，如全部
或一部不能沒收時，以其財產抵償之。又共同連續轉讓第二級毒
品，處有期徒刑拾月；應執行有期徒刑柒年拾月。扣案之第二級
毒品安非他命拾小包（合計實稱毛重玖點參陸貳公克）、壹小包
（實稱毛重零點參參陸公克），均沒收銷燬之；扣案之電子磅秤
壹台、空夾鏈袋貳包、葡萄糖粉肆包、行動電話參支（ＳＩＭ卡
號為0000000000、0000000000、0000000000）均沒收；如附表貳
所示販賣毒品所得新臺幣柒萬伍仟柒佰元均沒收，如全部或一部
不能沒收時，以其財產抵償之。
    事  實
一、甲○○前於民國（下同）八十四及八十五年間，曾因違反肅
    清煙毒條例、麻醉藥品管理條例等案件，經臺灣臺南地方法
    院及本院分別判處有期徒刑七月（施用安非他命）、六年（
    販賣安非他命）及二年（吸食毒品）確定，並定應執行有期
    徒刑八年，嗣入監執行後於八十八年七月八日假釋出監，期
    間未經撤銷假釋並於九十二年五月十一日因縮短刑期期執行
    完畢。詎甲○○猶不知警惕，仍與同居女友丙○○共同基於
    轉讓及販賣第二級毒品安非他命以營利之概括犯意聯絡，以
    通話卡號為0000000000、0000000000及0000000000等行動電
    話為聯絡工具，再由甲○○或丙○○於接聽電話並與對方約
    妥地點後，兩人即共同駕車或單獨前往約定之地點之方式，
    連續於如附表壹所示之時間、地點，轉讓如附表壹所示數量
    之第二級毒品安非他命予附表壹所示之林錦堂、錢金池、薛
    永豊、許俊硯等人。另連續於附表貳所示之時間、地點，以
    一小包新台幣（下同）一千至五千元、或一小瓶二千五百元
    不等之價格，販賣如附表貳所示數量之第二級毒品安非他命
    予如附表貳所示之呂哲瑋、劉清華、林佳杰、王惠正、梁建
    萬及薛永豐等人。嗣經警方據報進行通訊監察，且至高雄縣
    路竹鄉○○路五三○巷十九之六號丙○○住處勘查後，先於
    九十四年八月三十日晚上七時許（原判決誤載為下午五時三
    十分許，應予更正）發現甲○○、丙○○與薛永豊在前揭處
    所進行毒品交易（即附表貳編號六所示），待交易完畢，警
    方即尾隨薛永豐，而於同日晚上八時十分許在高雄縣田寮鄉
    ○○村○路）四十二號旁，經薛永豐同意在其上衣左邊口袋
    搜得其向甲○○、丙○○所購買之安非他命一小包；嗣警方
    復於同日晚上十一時二十分許，至高雄縣路竹鄉○○路即丙
    ○○之前揭住處逕行拘提甲○○、丙○○二人，並當場自甲
    ○○身上扣得安非他命十包（毛重 9.362公克，含10個塑膠
    袋及21張標籤）、改造子彈三十七顆；另自丙○○所使用之
    手提袋內扣得安非他命一小包（毛重 0.336公克，含塑膠袋
    及標籤）；後經甲○○、丙○○同意搜索前揭住處，再在上
    址三樓房間內扣得改造手槍一枝（甲○○所涉槍砲彈藥刀械
    管制條例罪嫌部分，另案由檢察官起訴）及供販賣毒品用之
    電子磅秤一台、分裝夾鏈袋二包、行動電話四支（其中一支
    並非供販賣毒品使用）、葡萄糖粉四包。
二、案經台南市警察局第一分局報請台灣台南地方法院檢察署檢
    察官偵查起訴。
    理  由
甲、程序方面：
    按被告以外之人於審判外之陳述，經當事人於審判程序同意
    作為證據，法院審酌該言詞陳述或書面陳述作成時之情況，
    認為適當者，亦得為證據。當事人、代理人或辯護人於法院
    調查證據時，知有第一百五十九條第一項不得為證據之情形
    ，而未於言詞辯論終結前聲明異議，視為有前項之同意；刑
    事訴訟法第一百五十九條之五定有明文。查本件認定事實所
    引用之證據方法（包括證人之證述及文書等物證），已經本
    院於審理時提示被告甲○○、丙○○及其指定辯護人、選任
    辯護人等表示無意見（見本院卷第47至53、73至81頁），揆
    諸前揭說明，可認為已同意作為證據；而本院審酌該證人等
    之陳述及文書等物證作成時之客觀情況，認為適當，而查無
    其他違法不實之情事，復無顯有不可信之情況，自得採為證
    據。
乙、實體方面：
壹、認定犯罪事實所憑之證據及理由：
一、販賣第二級毒品安非他命部分：
    訊據被告甲○○對於上揭販賣第二級毒品安非他命之犯行，
    已坦承不諱；至被告丙○○雖矢口否認有於附表貳所示時地
    ，販賣海洛因予如附表貳所示之呂哲瑋、劉清華、林佳杰、
    王惠正、梁建萬及薛永豐等人之犯行，並辯稱：她是有接電
    話，但都直接將電話交給甲○○聽，他如何與對方說，她並
    不知道內容，都是甲○○接洽的；另她是有跟甲○○一起出
    去，但是她不知道甲○○是出去作什麼事情，因平常甲○○
    都會跟她一起吃飯玩樂云云。惟查：
  (一)被告甲○○與丙○○等二人確有以通話卡號為0000000000、
    0000000000及0000000000等行動電話為聯絡工具，再由渠等
    於接聽電話並與對方約妥地點後，即共同駕車或單獨前往約
    定之地點之方式，連續於如附表貳所示之時間、地點，以一
    小包一千至五千元、或一小瓶二千五百元不等之價格，販賣
    如附表貳所示數量之第二級毒品安非他命予如附表貳所示之
    呂哲瑋、劉清華、林佳杰、王惠正、梁建萬及薛永豐等人之
    事實，已據被告甲○○於警詢、檢察官偵查、原審及本院審
    理時坦承不諱在卷（見警卷第04、6至8頁，偵查卷(一)第29至
    31頁，原審卷第14、69、128及253頁，本院卷第53至54、81
    至82頁），並有電話監察譯文（門號：0000000000、000000
    0000、0000000000）共三份、台南市警察局第一分局搜索扣
    押筆錄及扣押物品目錄表（執行處所：高雄縣路竹鄉○○路
    530巷19之6號）一份、通聯紀錄（0000000000﹝梁建萬﹞與
    0000000000﹝甲○○﹞間）一紙（見警卷第43至44、53至56
    、62頁，偵查卷(一)第81、84頁）及前揭經警方當場自被告甲
    ○○身上扣得之結晶粉末十包（含10個塑膠袋及21張標籤）
    、自被告丙○○所使用之手提袋內扣得之結晶粉末一小包（
    含塑膠袋及標籤）、及在上址三樓房間扣得之電子磅秤一台
    、分裝夾鏈袋二包、行動電話四支與葡萄糖粉四包（見警卷
    第56頁，偵查卷(一)第90至91頁）附卷可參。
  (二)警方於前揭時地所查扣之結晶粉末十包及結晶粉末一小包，
    經台灣台南地方法院檢察署檢察官囑由「行政院衛生署管制
    藥品管理局」鑑定結果，已認定：「檢體編號：3864、實稱
    毛重 0.336公克（含塑膠袋及標籤）、檢出甲基安非他命成
    分；檢體編號：3865、實稱毛重 9.362公克（含10個塑膠袋
    及21張標籤）、檢出甲基安非他命成」等語，有「行政院衛
    生署管制藥品管理局」94年11月25日管檢字第0940011847號
    檢驗成績書一紙在卷可憑（見偵查卷(一)第0103頁）。顯見前
    揭查扣之結晶粉末十包及結晶粉末一小包均屬毒品危害防制
    條例第二條第二項所規定之第二級毒品，應堪認定。
  (三)證人薛永豐於檢察官偵查中已具結證述：「我是約七點多去
    路竹鄉之朋友『排骨仔（甲○○）』住處，我是在出門前以
    我的手機0000000000打給甲○○或其女友所使用之電話0000
    000000；是丙○○接之電話，我問她有毒品否，她說有東西
    ，所以我就過去了（指安非他命一包何來）。」「我到他家
    ，丙○○就出來拿了一包東西給我，我就給他一千元。」「
    是的（指該包東西是否被查扣之毒品）。」「他（指甲○○
    ）都是一包不是賣五百就是一千元，所以我才拿一千元給他
    。」「沒有（指之前有無向甲○○買過毒品）。」「是的（
    指其是否至甲○○之住處買毒品為警查獲）。」「我知道毒
    品是甲○○的，昨天毒品是丙○○拿給我的，我本來是打電
    話找我朋友，但是丙○○接的電話，我就直接向她說要買毒
    品，她說有毒品，我就出門去他家，甲○○是有在家，但我
    均未與他碰面，是丙○○出來與我接洽的。」（見偵查卷(一)
    第10至12頁）、「是的（指其身上經查獲之毒品，是否向甲
    ○○、丙○○買的」。「是的（指是否以一千元之代價購得
    該毒品）。」「我拿了一千元給她，丙○○就由口袋拿了毒
    品給我。」（見偵查卷(一)第38至39頁）等語。
  (四)又證人呂哲瑋於檢察官偵查中具結證稱：「四月二十日晚上
    我有打電話聯絡甲○○說要買毒品，他就拿到仁德交流道給
    我，我給他二千五百元，他給我一小瓶毒品，丙○○也在場
    。」「我是跟甲○○買，但他二人都一起出現。」「有二次
    （指四月二十日之前有無向甲○○買過毒品），時間我忘了
    ，不是我到他路竹鄉○○村○○路三六七巷四○一弄三四號
    租處拿，就是打電話約在台南某地拿。」「都是一千或二千
    元，重量隨便他給，我不清楚（指之前以何價格向他購買」
    。」「我都常打0000000000（指以那支電話聯絡）。」「不
    一定，有時是丙○○接，她會拿給甲○○聽（指接電話是否
    都是甲○○本人）。」（見偵查卷(一)第14至15頁）等情。究
    之證人所述買賣次數及價金過於籠統，本院依一般文意解釋
    而為保守之估算，並依最有利於被告之計算方法，認定被告
    等販賣三次安非他命予證人呂哲瑋，至買賣之價金依序為一
    千元、二千元及二千五百元。
  (五)另證人劉清華於警詢及檢察官偵查中亦具結證述：「大約六
    月底、七月中旬、七月下旬（指何時購買毒品）。」「我都
    先以電話聯絡他太太（指丙○○），約好時間後再由『排骨
    』（指甲○○）及他太太二人開車將毒品當面交給我。」「
    都由他太太接電話，由排骨安排時間、數量。」（見他字第
    2135號卷(一)第134至135頁）、「我每次撥電話都是丙○○所
    接的，之後由被告二人一起開車送毒品至我阿蓮之住處給我
    ，我每次都購買二千元。」（見同上他字卷(一)第0164頁）等
    語。
  (六)證人王惠正於警詢及檢察官偵查中具結證稱：「我都是向『
    排骨』及他太太（指丙○○）買的。」「今年七月初（指何
    時開始買）。」「大約跟他買過十次，一共花費約五萬元。
    」「都五千元（一錢）。」「我都先以電話聯絡排骨及他太
    太，約好時間後再由排骨及他太太二人開車將毒品當面交給
    我。」「是的（指購買毒品時排骨及他太太是否一起出現）
    ，都排骨開車由他太太拿毒品給我。」（見同上他字卷(一)第
    0183頁）、「都是由排骨安排，交易地點都是在路竹之交流
    道，最後一次之交易時間是在今年八月初。」（見同上他字
    卷(一)第0195頁）等情。
  (七)再證人林佳杰於警詢及檢察官偵查中具結證述：「我都是向
    『排骨』購買的。」「跟它買過四至五次，一共花費約八千
    元。」「我都先以電話（0000000000）與排骨或他太太電話
    （0000000000）聯絡，約好時間地點後再由排骨及他太太開
    車將毒品當面交給我。」「是的（指購買毒品時排骨及他太
    太是否一起出現），都排骨開車由他太太拿毒品給我。」（
    見同上他字卷(二)第57頁）、「均實在（指警詢筆錄是否實在
    ），但有一次購買毒品是丙○○交給我的，我每次打電話都
    是丙○○接的，有時丙○○會回撥電話給我。」「被告二人
    從今年七月中旬至八月中旬間，交付地點都是在高雄縣路竹
    或阿蓮地區。」（見同上他字卷(一)第0163頁）等語。至證人
    所述買賣次數過於籠統，本院依一般文意解釋而為保守之估
    算，並依最有利於被告之計算方法，認定被告等販賣四次安
    非他命予證人林佳杰。
  (八)而證人梁建萬於於警詢及檢察官偵查中亦具結證稱：「我都
    是向『排骨』購買的，第一次是94年08月10日在高雄縣阿蓮
    鄉○○路上巨蛋超商前，以四千元代價向『排骨』購買一包
    安非他命；第二次是94年08月17日在高速公路路竹交流道的
    涵洞下，以一千二百元向『排骨』購買一小包安非他命。」
    （見偵查卷(一)第51頁）、「有的，我用0000000000我自己申
    請使用的電話，打過去0000000000號給甲○○要買安非他命
    ，是別人接的，約好要交易，結果是警察。」「以一千元買
    ，重量不太清楚。」「有買過兩次，時間如警詢所述，二次
    分別是以四千、一千二買安非他命。」「如同今日一樣撥打
    上開電話，之前都是和甲○○接洽的，會約一地點交貨，都
    是甲○○來交貨的。」（見偵查卷(一)第76至77頁）等情。
  (九)依上，經核證人呂哲瑋、劉清華、林佳杰、王惠正、梁建萬
    及薛永豐等人分別於警詢或檢察官偵查中之前揭證述內容俱
    與事實相符，並無顯不可信之情況，且具較可信之特別情況
    ，復為證明本件犯罪事實存否所必要者，依刑事訴訟法第一
    百五十九條之一第二項及第一百五十九條之二規定，自可採
    為證據；再參以證人等前揭於警詢或檢察官偵查之證述購買
    海洛因之交易經過（包括過購買毒品之聯絡方式、密語、數
    量、地點及聯絡電話）等情節亦與通話之監聽譯文悉相符；
    且按施用毒品者所稱其向某人買受毒品之指證，不得作為有
    罪判決之唯一證據，仍須調查其他必要之證據，以察其是否
    與事實相符，是為最高法院歷年來之見解，亦即施用毒品者
    之指證，其真實性有待其他必要證據加以補強。然所謂必要
    之補強證據，並不以證明販賣毒品犯罪構成要件之全部事實
    為必要，但以與施用者之指證具有相當之關聯性為前提，其
    經與施用者之指證綜合判斷，已達於通常一般人均不致有所
    懷疑，而得確信施用者之指證為真實者，即得為有罪之認定
    （最高法院93年度臺上字第6750號判決意旨參照）以觀，均
    足資擔保證人等前揭證述內容具有相當程度之真實性；顯見
    被告等（丙○○部分，見原審卷第57、253、258頁））於原
    審及被告甲○○於本院審理時之自白俱與事實相符，而得使
    本院確信被告等有前揭販賣第二級毒品安非他命之犯罪事實
    ，當屬真實無訛，而堪採信。
  (十)另者，被告甲○○於警詢及檢察官偵查中已分別供述：「我
    以一百公克四千元之代價向『水仔』買的。」「一小包五百
    元零點六公克﹝含袋重﹞（指販賣一小包獲利多少）。」（
    見警卷第6至7頁）。「就是淨重○‧四公克賣五百元﹝含袋
    重○‧六公克﹞（指如何販賣）。」「我進價淨重一錢（一
    ○○公克）四千元，我只賺一點點，我一次都進一錢，我四
    、五天進一次（指販賣毒品之利潤）。」（見偵查卷(一)第29
    至30頁）等語無訛在卷；且按參諸毒品安非他命乃物稀價昂
    ，且為政府懸為禁令，嚴加取締之違禁物，苟無利可圖，衡
    情被告應無甘冒被取締判處重刑之危險，平白從事毒品之買
    賣，是其販入之價格必較其出售之價格為低，而有從中賺取
    買賣價差牟利之意圖及事實，應屬合理認定；又販賣毒品非
    可公然為之，亦無公定價格，容易分裝並增減其份量，而每
    次買賣之價量，可能隨時依雙方關係深淺、資力、需求量及
    對行情之認知、來源是否充裕、查緝是否嚴緊、購買者被查
    獲時供述購買對象之可能風險之評估等，而異其標準，非可
    一概論之；從而販賣之利得，除被告坦承犯行或價量俱臻明
    確外，委難察得其交易實情；然按販賣者從價差或量差中牟
    利之方式雖異，惟其販賣行為在意圖營利則屬同一。況被告
    販賣之對象有多人，且販賣之次數高達二十餘次，究其販賣
    之對象、數量甚鉅，顯然並非僅係供己身施用之毒品至明，
    足認被告於販入毒品安非他命後，顯然係有欲再予以賣出，
    而從中牟取差額利潤之意圖；易言之，本件被告係基於營利
    賺取差價之意圖，始向他人販入毒品，殆無疑義。況販賣行
    為，祗須以營利之意思而販入或賣出，即足構成；倘於有償
    讓與他人之初，係基於營利之意思，並著手實施，而因故無
    法高於購入原價出售，最後不得不以原價或低於原價讓與他
    人時，仍屬販賣行為（最高法院94年度台上字第5317號裁判
    參照）。因之，被告甲○○於警詢時供稱並未賺取差價云云
    ，乃事後卸責及避重就輕之詞，應不足採。
  (十一)再者，被告甲○○於警詢及檢察官偵查中亦分別供述：「我
    接聽；不過我在忙時都是丙○○在接聽。」「原則上由我決
    定再由丙○○轉述（指何人決定販毒金額、時間、地點）。
    」「我負責開車，通常丙○○會一起去送。」「她知道（指
    丙○○是否知道他在販賣安非他命）。」（見警卷第7至8頁
    ）、「我在開車時，她會幫我接電話，我會問她對方要多少
    ，價格及有無貨都是我在決定，有時我出去，她偶而會與我
    一起去送毒品。」「有時候我也會拿毒品給她，叫她拿去給
    購買的人。」「她是幫我接電話，他會幫我問對方要做什麼
    ，我也會告訴她我這裡有無毒品。」（見偵查卷(一)第28至31
    頁）等情在卷；而被告丙○○於警詢及檢察官偵查中亦坦認
    ：「大都分都是我接聽的，因為甲○○在忙時我若不幫他接
    電話，他會生氣。」「甲○○開車去送；通常我陪他一起去
    （指何人負責送安非他命）。」（見警卷第12至15頁）、「
    半年前他就有在賣毒品了，我是三個月前才知道的。」「三
    個月（指幫甲○○販賣已有多久），知道他是半年前就開始
    賣毒品了。」「只有安非他命（指共同販賣毒品是何種類）
    。」（見偵查卷(一)第至33至35頁）等語在卷；再參以證人呂
    哲瑋等人均一致證稱被告丙○○確有接聽電話、交付毒品及
    收取毒品交易之價金，已如前述；且按刑法上之幫助犯，固
    以幫助他人犯罪之意思而參與犯罪構成要件以外之行為而成
    立，惟所謂以幫助他人犯罪之意思而參與者，指其參與之原
    因，僅在助成他人犯罪之實現者而言；倘以合同之意思而參
    加犯罪，即係以自己犯罪之意思而參與，縱其所參與者為犯
    罪構成要件以外之行為，仍屬共同正犯；又所謂參與犯罪構
    成要件以外之行為者，指其所參與者非直接構成某種犯罪事
    實之內容，而僅係助成其犯罪事實實現之行為而言，苟已參
    與構成某種犯罪事實之一部，即屬分擔實施犯罪之行為，雖
    僅以幫助他人犯罪之意思而參與，亦仍屬共同正犯（最高法
    院27年度上字第1333號判例參照）；易言之，共同正犯之意
    思聯絡，不限於事前有所協議，其於行為當時，基於相互之
    認識，以共同犯罪之意思參與者，亦無礙於共同正犯之成立
    ；且其表示之方法，亦不以明示通謀為必要，即相互間有默
    示之合致，亦無不可（最高法院73年度台上字第1886號判例
    參照）以觀，被告甲○○與丙○○就前揭所犯之罪間，具有
    共同正犯之關係，應堪認定。因之，證人梁建萬於於警詢及
    檢察官偵查中之證述，雖未證及被告丙○○有何參與販賣毒
    品之行為，然揆諸上揭說明，仍尚不能採為有利於其之認定
    依據。
  (十二)依上所述，本件被告等販賣安非他命之事證已臻明確，渠所
    辯不足為其有利之認定，被告等此部分之犯行至堪認定，應
    予依法論科。
二、轉讓第二級毒品安非他命部分：
  (一)查被告甲○○與丙○○確有連續於如附表壹所示之時間、地
    點，轉讓如附表壹所示數量之第二級毒品安非他命予附表壹
    所示之林錦堂、錢金池、薛永豊及許俊硯等人之事實，已據
    被告甲○○與丙○○於原審及本院審理時坦認不諱在卷（見
    原審卷第057、257頁，本院卷第53、82頁），核與證人林錦
    堂、錢金池、薛永豊及許俊硯分別於警詢及檢察官偵查中具
    結證述自被告甲○○與丙○○等二人受讓安非他命之情節相
    符（見警卷第20至21頁，同上他字卷(一)第115、163、167、1
    75、176頁，偵查卷(一)第07至8、10、12、42至43頁），另證
    人錢金池於警詢時所採之尿液，經送「長榮大學」先後以酵
    素免疫分析法及氣相層析質譜儀分析法篩檢及確認後，確呈
    甲基安非他命之陽性反應，有「長榮大學」94年09月27日之
    確認報告一紙在卷可稽（見同上他字卷(二)第25頁）；而此益
    徵證人林錦堂等前揭不利於被告等之證述確與事實相符。
  (二)又經本院核閱證人林錦堂、錢金池、薛永豊及許俊硯分別於
    警詢及檢察官偵查中所證之前揭證述內容，渠等均僅證及自
    被告等受讓安非他命，或以安非他命抵付修理音響之費用而
    已，而未證及有何收取對價、或出面代購、或合資購買並分
    受毒品之行為；則揆諸按以營利之意圖交付毒品，而收取對
    價之行為，固觸犯販賣毒品罪；惟苟非基於營利之意圖，而
    以原價或低於原價有償轉讓毒品與他人，僅得以轉讓毒品罪
    論處；若無營利之意圖，僅基於幫助施用毒品者取得供施用
    毒品之目的，而出面代購，或共同合資購買並分攤價金及分
    受毒品，則為施用毒品罪之幫助犯，三者行為互殊，且異其
    處罰（最高法院95年度台上字第6888號判決參照）以察；可
    見被告等此部分所為，確屬「轉讓」第二級毒品安非他命之
    行為，應堪認定。
  (三)依上，經核證人林錦堂、錢金池、薛永豊及許俊硯等人分別
    於警詢或檢察官偵查中之前揭證述內容俱與事實相符，且依
    當時客觀情況及外在環境以觀，並無顯不可信之情況，且具
    較可信之特別情況，復為證明本件犯罪事實存否所必要者，
    依刑事訴訟法第一百五十九條之一第二項及第一百五十九條
    之二規定，自可採為證據；再參以證人等前揭於警詢或檢察
    官偵查之證述受讓安非他命之情節（包括聯絡方式、秘語、
    數量、地點及聯絡電話）等情節亦與通話之監聽譯文悉相符
    予以綜合判斷，顯已達於通常一般人均不致有所懷疑，而得
    確信渠等之指證為真實者以觀，均足資擔保證人等前揭證述
    內容具有相當程度之真實性；而此顯見被告等於原審或本院
    審理時之自白俱與事實相符，而得使本院確信被告等有前揭
    轉讓第二級毒品安非他命之犯罪事實，當屬真實無訛，亦堪
    採信。
貳、按行為後法律有變更者，適用行為時之法律。但行為後之法
    律有利於行為人者，適用最有利於行為人之法律，刑法第二
    條第一項定有明文。本件被告行為後，刑法第五十六條有關
    連續犯之規定，業於九十四年二月二日修正公布刪除，並於
    九十五年七月一日施行；則被告之犯行，因行為後新法業已
    刪除連續犯之規定，此刪除雖非犯罪構成要件之變更，但顯
    已影響行為人刑罰之法律效果，自屬法律有變更，依新法第
    二條第一項規定，比較新、舊法結果，仍應適用較有利於被
    告之行為時法律即舊法論以連續犯（最高法院95年度第08次
    刑事庭會議決議參照）。又刑法第五十一條業於九十四年一
    月七日修正公布，並於九十五年七月一日施行，修正前刑法
    第五十一條規定：「數罪併罰，分別宣告其罪之刑，依左列
    各款定其應執行者：」其中第五款規定：「宣告多數有期徒
    刑者，於各刑中之最長期以上，各刑合併之刑期以下，定其
    刑期。但不得逾二十年。」修正後刑法第五十一條第五款規
    定：「宣告多數有期徒刑者，於各刑中之最長期以上，各刑
    合併之刑期以下，定其刑期。但不得逾三十年。」比較結果
    ，修正後刑法並非較有利於行為人，依刑法第二條第一項前
    段之規定，仍應依修正前刑法，定其應執行之刑，均合先敘
    明。
參、按安非他命屬毒品危害防制條例第二條第二項第二款所稱之
    第二級毒品；次按肅清煙毒條例中所謂「販賣」行為，不以
    販入後復行賣出為要件，只要以營利為目的，將毒品販入或
    賣出，有一於此，其犯罪即告完成，即該當販賣之要件（最
    高法院88年度台上字第2398號判決參照）。核被告甲○○與
    丙○○基於營利之意圖，分別於如附表貳所示之時間、地點
    ，以一小包一千至五千元、或一小瓶二千五百元不等之價格
    ，販賣如附表貳所示數量之第二級毒品安非他命予如附表貳
    所示之呂哲瑋、劉清華、林佳杰、王惠正、梁建萬及薛永豐
    等人，所為係犯毒品危害防制條例第四條第二項販賣第二級
    毒品罪；又連續於如附表壹所示之時間、地點，轉讓如附表
    壹所示數量之第二級毒品安非他命予附表壹所示之林錦堂、
    錢金池、薛永豊及許俊硯等人，所為係另犯同條例第八條第
    二項之轉讓第二級毒品罪。被告二人就上揭犯行，分別均具
    有犯意聯絡及行為分擔之關係，各為共同正犯（按九十四年
    二月二日修正公布，而於九十五年七月一日生效實施之刑法
    第二十八條，雖將舊法之「實施」修正為「實行」；其中「
    實施」一語涵蓋陰謀、預備、著手及實行之概念在內，其範
    圍較廣；而「實行」則著重於直接從事構成犯罪事實之行為
    ，其範圍較狹；二者之意義及範圍固有不同，但對本案被告
    等二人，共同各基於販賣及轉讓第二級毒品安非他命之犯意
    之聯絡，而共犯販賣及轉讓毒品安非他命等罪之情形而言，
    刑法第二十八條之修正內容，對於被告等並無「有利或不利
    」之影響，自無比較新舊法之問題）；至被告等先後為販賣
    、轉讓而前、後持有第二級毒品之低度行為，則分別為其販
    賣、轉讓第二級毒品之高度行為所吸收，均不另論罪。再被
    告等先後多次販賣、轉讓第二級毒品安非他命之行為，時間
    緊接，各犯構成要件相同之罪，顯係基於概括犯意反覆為之
    ，均為連續犯，應依修正前刑法第五十六條之規定以一罪論
    ，且除販賣第二級毒品之主刑為無期徒刑部分，不得加重外
    ，餘均各依法加重其刑。至被告二人所犯販賣第二級毒品罪
    與轉讓第二級毒品罪二罪間，乃犯意各別，行為互殊，應予
    分論併罰。又被告甲○○前因違反肅清煙毒條例、麻醉藥品
    管理條例等案件，經臺灣臺南地方法院及本院分別判處有期
    徒刑七月（施用安非他命）、六年（販賣安非他命）及二年
    （吸食毒品）確定，並定應執行有期徒刑八年，嗣入監執行
    後於八十八年七月八日假釋出監，期間未經撤銷假釋並於九
    十二年五月十一日因縮短刑期期執行完畢，有「台灣高等法
    院被告前案紀錄表」一份附卷可按（見本院卷第20 21頁）
    ，茲被告甲○○於有期徒刑執行完畢後，五年以內再故意犯
    有期徒刑以上之本罪，不論依修正前之刑法第四十七條，或
    修正後之刑法第四十七條第一項之規定，均構成累犯，對被
    告而言並無有利或不利之情形，應依刑法第四十七條第一項
    （即裁判時法，按刑法部分條文於九十四年二月二日公布修
    正，於九十五年七月一日生效實施。「修正前」刑法第二條
    第一項規定：「行為後法律有變更者，適用裁判時之法律，
    但裁判前之法律有利於行為人者，適用最有利於行為人之法
    律」，係採從新從輕主義；而「修正後」刑法第二條第一項
    則規定：「行為後法律有變更者，適用行為時之法律，但行
    為後之法律有利於行為人者，適用最有利於行為人之法律」
    ，則採從舊從輕主義。此項規定，係規範行為後法律變更所
    生新舊法律比較適用之準據法，故法院於裁判時若已在新法
    修正施行以後，且新舊法之內容已有實質上變更，而發生有
    利或不利於行為人之情形者﹝例如刑罰之輕重不同，或犯罪
    構成要件之寬嚴有別等﹞，自應依修正後之刑法第二條第一
    項之規定，比較新舊法律適用。惟刑法條文雖經修正，但若
    僅屬單純之文字修飾，或將實務見解或法理明文化，而不涉
    及刑罰之輕重、構成要件之變更，或其他有利、不利於行為
    人之情形者，即無庸依刑法第二條第一項之規定比較新舊法
    ，而應依一般法律適用原則，適用「裁判時法」處斷﹝最高
    法院95年11月17第二十次刑事庭會議決議意旨參照﹞；併予
    指明），論以累犯，並依法遞加重其刑（惟販賣第二級毒品
    之主刑為無期徒刑部分，依法仍不得再加重）。
肆、原審以被告甲○○與丙○○等事證已臻明確，因予論罪科刑
    ，固非無見，惟查：(一)被告甲○○於有期徒刑執行完畢後，
    五年以內再「故意」犯有期徒刑以上之本罪，不論依修正前
    之刑法第四十七條，或修正後之刑法第四十七條第一項之規
    定，均構成累犯，對被告而言並無有利或不利之情形，應依
    刑法第四十七條第一項（即裁判時法），論以累犯，並依法
    遞加重其刑，已如前述；惟原判決於刑法修正後為裁判，卻
    於理由論述仍應依「修正前」刑法第四十七條規定，論以累
    犯，於法尚有未合。(二)被告等於附表貳編號一販賣毒品安非
    他命予呂哲瑋之地點，尚有臺南地區某地，惟原判決未予記
    載認定；又販賣毒品之價格，應為一千元、二千元及二千五
    百元，惟原判決卻認定均為二千五百元，又記載販賣次數為
    三至四次（本院認定應為三次，已如前述），顯有次數與金
    額不符之矛盾。(三)又查扣毒品之包裝袋十一個，均有毒品沾
    黏無法析離，應視同毒品，應均依毒品危害防制條例第十八
    條第一項前段之規定，宣告沒收併銷燬之；惟原判決認係被
    告等販賣毒品之工具，而依毒品危害防制條例第十九條第一
    項規定沒收，亦有未合。被告等上訴意旨指摘原判決量刑過
    重，或否認犯罪（指被告丙○○），雖均不足採；惟原判決
    既另有可議，自應由本院將原判決撤銷改判。爰審酌被告甲
    ○○前有違反毒品危害防制條例等前科，素行非佳，有「臺
    灣高等法院被告全國前案紀錄表」一份在卷可參（本院卷第
    20至25頁），又被告等販賣安非他命，已助長毒害擴散，危
    害社會治安，惡性不輕，惟念犯賣次數不多，所得金額非鉅
    ，且被告丙○○僅係阜從犯罪，情節較輕，及渠等犯後已坦
    承犯行之態度等一切情狀，分別就連絡販賣第二級毒品部分
    ，量處被告甲○○有期徒刑八年六月，被告丙○○有期徒刑
    七年四月；就連續轉讓第二級毒品罪分，量處被告甲○○有
    期徒刑一年四月，被告丙○○有期徒刑十月；並就被告甲○
    ○定應執行有期徒刑九年六月，被告丙○○應執行有期徒刑
    七年十月，以資懲儆。至扣案之第二級毒品安非他命十小包
    （合計實稱毛重玖點參陸貳公克）、一小包（實稱毛重零點
    參參陸公克），均為查獲之毒品；而該等毒品之包裝袋，均
    有毒品沾黏無法析離，應視同毒品，應均依毒品危害防制條
    例第十八條第一項前段之規定，宣告沒收併銷燬之；又扣案
    之電子磅秤一台、空夾鏈袋二包、葡萄糖粉四包、行動電話
    參支（ＳＩＭ卡號為0000000000、0000000000、0000000000
    ）等，均為被告等連絡、販賣毒品之工具，已為被告甲○○
    於警詢時所自承，應依毒品危害防制條例第十九條第一項規
    定沒收，又既經扣案，即無全部或一部不能沒收之問題，自
    勿庸併宣告追徵價額或以財產抵償；另如附表貳所示之販賣
    毒品安非他命所得財物新臺幣七萬五千七元，已如前述，雖
    未扣案，仍應依毒品危害防制條例第十九條第一項之規定宣
    告沒收，如全部或一部不能沒收時，以其財產抵償之（金錢
    財物亦無追徵價額之問題）。
丙、據上論結，應依刑事訴訟法第369條第1項前段、第364條、
    第299條第1項前段，毒品危害防制條例第4條第2項、第8條
    第2項、第18條第1項前段、第19條第1項，刑法第11條前段
    、第2條第1項、刑法第28條、修正前刑法第56條、刑法第47
    條第1項、修正前刑法第51條第5款，判決如主文。
本案經檢察官吳忠賢到庭執行職務。
中　　華　　民　　國　　96　　年　　3 　　月　　21　　日
                  刑事第三庭    審判長法　官  陳義仲
                                      法　官  宋明蒼
                                      法　官  張世展
以上正本證明與原本無異。
如不服本判決，應於收受本判決後十日內向本院提出上訴書狀。
其未敘述上訴理由者並得於提起上訴後十日內向本院補提理由書
狀（均須按他造當事人之人數附繕本）「切勿逕送上級法院」。
　　　　　　　　　　　　　　　　　　　書記官  魏芝雯
中　　華　　民　　國　　96　　年　　3 　　月　　22　　日
附錄：本判決論罪法條：
毒品危害防制條例第4條第2項
製造、運輸、販賣第二級毒品者，處無期徒刑或 7 年以上有期徒
刑，得併科新臺幣 7 百萬元以下罰金。
毒品危害防制條例第8條第2項
轉讓第二級毒品者，處 6 月以上 5 年以下有期徒刑，得併科新
臺幣 70 萬元以下罰金。
附表壹：
　 ┌──┬────┬─────────┬────────┬───┐
　 │編號│轉讓時間│轉讓之地點　　　　│轉讓之毒品數量　│受讓人│
　 ├──┼────┼─────────┼────────┼───┤
　 │一　│94年年初│台南市○○路148巷 │5次，每次數量不 │林錦堂│
　 │　　│至同年5 │101弄7之4號。　　 │詳之安非他命。　│　　　│
　 │　　│月中旬　│　                │　              │　　　│
　 ├──┼────┼─────────┼────────┼───┤
　 │二　│94年7月 │高雄縣路竹鄉○○路│7至8次，每次數量│錢金池│
　 │　　│初至同年│113巷12號或高雄縣 │不詳之安非他命。│　　　│
　 │　　│8月底　 │阿蓮鄉某處等地。　│　              │　　　│
　 ├──┼────┼─────────┼────────┼───┤
　 │三　│94年8月 │高雄縣路竹鄉○○路│2次，第一次數量 │許峻硯│
　 │　　│中旬及同│530巷19之6號。　　│不詳之安非他命，│　　　│
　 │　　│月30日　│　                │第二次為0.4公克 │　　　│
　 │　　│　　　　│　　　　　　　　　│重之安非他命。　│　　　│
　 ├──┼────┼─────────┼────────┼───┤
　 │四　│94年8月 │高雄縣阿蓮鄉○○路│2次，數量均不詳 │薛永豊│
　 │　　│24日或25│上。　　　　　　　│之安非他命。　　│　　　│
　 │　　│日　　　│　                │　              │　　　│
　 └──┴────┴─────────┴────────┴───┘
附表貳：
　 ┌──┬────┬─────────┬────────┬───┐
　 │編號│販賣時間│販賣之地點　　　　│販賣之毒品數量　│買受人│
　 ├──┼────┼─────────┼────────┼───┤
　 │一　│94年4月 │高雄縣路竹鄉鴨寮村│3次，一次1000元 │呂哲瑋│
　 │　　│起至同月│復興路367巷401弄34│、一次2000元、一│　　　│
　 │　　│20日止　│號或臺南某地。　　│次2500元，1小瓶 │　　　│
　 │　　│　　　　│　                │安非他命，共計得│　　　│
　 │　　│　　　　│　                │款5500元。      │　　　│
　 ├──┼────┼─────────┼────────┼───┤
　 │二　│94年6月 │高雄縣阿蓮鄉峰山村│3次，每次2000元 │劉清華│
　 │　　│底至同年│峰北路71號。　　　│1小包安非他命， │　　　│
　 │　　│7月底　 │　                │共計得款6000元。│　　　│
　 ├──┼────┼─────────┼────────┼───┤
　 │三　│94年7月 │高雄縣國道1 號公路│10次，每次5000元│王惠正│
　 │　　│初至同年│路竹交流道附近。　│1小包（一錢）安 │　　　│
　 │　　│8月初　 │　                │非他命，共計得款│　　　│
　 │　　│　　　　│　　　　　　　　　│50000元。　　　 │　　　│
　 ├──┼────┼─────────┼────────┼───┤
　 │四　│94年7月 │高雄縣路竹鄉或阿蓮│4次，每次安非他 │林佳杰│
　 │　　│中旬至同│鄉等處。　　　　　│命1小包，共計得 │　　　│
　 │　　│年8月中 │　                │款約8000元。　  │　　　│
　 │　　│旬　　　│　　　　　　　　　│　　　　　　　　│　　　│
　 ├──┼────┼─────────┼────────┼───┤
　 │五　│94年8月 │高雄縣阿蓮鄉○○路│2次，每次安非他 │梁建萬│
　 │　　│10及同月│「巨蛋超商」前及高│命1小包，一次400│　　　│
　 │　　│17日　　│雄縣國道01號高速公│0元；一次1200元 │　　　│
　 │　　│　　　　│路路竹交流道附近涵│，共計得款5200元│　　　│
   │    │        │洞下。            │。              │      │
　 ├──┼────┼─────────┼────────┼───┤
　 │六　│94年8月 │高雄縣路竹鄉○○路│1次，安非他命0.6│薛永豊│
　 │　　│30下午5 │530巷19之6號。　　│公克，得款1000元│　　　│
　 │　　│時30分許│　                │。　　　　　　　│　　　│
　 └──┴────┴─────────┴────────┴───┘
